【裁判字號】    89,上易,232
【裁判日期】    890523
【裁判案由】    妨害自由
【裁判全文】
臺灣高等法院臺中分院刑事判決                    八十九年度上易字第二三二號
    上  訴  人
    即  被  告  丁○○
右上訴人，因被告妨害自由案件，不服臺灣臺中地方法院八十八年度易緝字第三一七
號，中華民國八十八年十月二十八日第一審判決（起訴案號：臺灣臺中地方法院檢察
署八十六年度偵字第二一七一七號），提起上訴，本院判決如左：
    主  文
上訴駁回。
    事實及理由
一、本案經本院審理結果，認第一審判決以上訴人即被告（下稱被告）丁○○，以強
    暴妨害人行使權利，處有期徒刑六月，並諭知如易科罰金折算之標準為三百元折
    算一日，其認事用法及量刑並無不當，應予維持，並引用第一審判決書記載之事
    實、證據及理由（如附件）。
二、被告上訴意旨略稱：伊當時並未任職於乙○○經營之自助餐店，並未借用其機車
    ，被害人丙○○於原審時亦未能明確指認被告涉案，而乙○○已負債逃逸，無法
    找尋云云。惟查被告於八十六年八月九日凌晨零時三十分許，如何妨害丙○○自
由之情事，業據被害人於警訊時及偵查中指訴在卷，而系爭機車前晚下午八時許
    為被告借用之事實，亦據證人乙○○於警訊時證稱屬實，參以證人張瓊月於另案
    所證稱內容，堪認被告確有涉案非虛，原審因而認定被告成立強制罪，並依法判
    決被告有期徒刑六月，且諭知易科罰金之折算標準，經核並無不合。況證人乙○○經本院依址傳喚，未能合法送達，經原審合法傳喚拘提，且無法到庭，被告亦
    稱該證人已難尋覓，而丙○○於本院八十九年二月一日調查時，仍出庭指稱被告
    有上開犯行，核與其於警訊時及偵查中所供相符，自堪採信。被告雖聲請再傳喚
    該被害人，本院認無必要，併此敘明。是被告以上開理由，提起上訴，並未提出
    客觀證據以供調查，難認其上訴為有理由，應依法駁回其上訴。
據上論結，應依刑事訴訟法第三百七十三條、第三百六十八條，判決如主文。
本案經檢察官甲○○到庭執行職務
中      華      民      國    八十九     年      五       月   二十三   日
                                  臺灣高等法院臺中分院刑事第二庭
                                        審判長法  官  羅  禮  政
                                              法  官  陳  欣  安
                                              法  官  蔡  聰  明
右正本證明與原本無異。
不得上訴。
                                              書記官    瑞  芳
中      華      民      國    八十九     年      五       月   二十四   日
附錄：本案論罪科刑法條全文
刑法第三百零四條：
以強暴、脅迫使人行無義務之事或妨害人行使權利者，處三年以下有期徒刑、拘役或
三百元以下罰金。
前項之未遂犯罰之。
                                                                        Ｑ
台灣台中地方法院刑事判決                        八十八年度易緝字第三一七號
    公  訴  人  台灣台中地方法院檢察署檢察官
    被      告  丁○○  男  四十歲（民國○○○年○月○○○日生）
                        籍設台中市○○路二九六巷四弄一四之四號
                        住台中市○○○街一二八號四樓之六
                        （另案於臺灣雲林監獄執行中）
                        身分證統一編號：Ｂ一二一四一四一號
右列被告因強制案件，經檢察官提起公訴（八十六年度偵字第二一七一七號），本院
判決如左：
  主    文
丁○○以強暴妨害人行使權利，處有期徒刑陸月，如易科罰金，以參佰元折算壹日。
    事    實
一、丁○○於民國八十六年八月九日凌晨零時三十分許，騎乘其向不知情之便當店老
    闆娘乙○○所借得車號ＫＢＴ–四三二號之機車一輛，在台中縣大里市○○路五
    一號前，尾隨丙○○所騎乘車號ＳＮＪ–五七二號之機車，以故意將其機車擋住
    丙○○之機車，並自其所騎乘之機車中取出預藏之水果刀一把抵住丙○○背後之
    強暴方式，喝令丙○○下車，而強行攔阻丙○○騎乘機車離去，其後更由丙○○
    身後，以手持上開水果刀繞到丙○○前面抵住丙○○脖子之強暴方式，使丙○○
    交付所騎乘之機車鑰匙一把予丁○○，因而妨害丙○○行使自由騎乘機車離去及
    對於所有之物之權利。然因丙○○交付上開鑰匙予丁○○後，適有警方巡邏車經
    過，而丙○○即時向員警揮手求救，丁○○甫因害怕而丟棄上開鑰匙及其所借乘
    車號ＫＢＴ–四三二號之機車一輛於該處，而僅持上開水果刀一把徒步逃匿。嗣
    為警循上開丁○○遺留現場之機車，查知該車係車主乙○○於當日借予丁○○使
    用，始獲悉上情。
二、案經被害人丙○○訴由台中縣警察局霧峰分局報請臺灣臺中地方法院檢察署檢察
    官偵查起訴。
    理    由
一、訊據被告丁○○矢口否認其有何強制之犯行，先辯稱：其不騎乘機車，且其該時
    並無工作云云；後又辯稱：其於八十六年八月間甫於便當店工作，雖經常向便當
    店老闆娘乙○○借用機車，然該日並無上開強制之犯行，而被害人丙○○指認口
    卡片顯然有誤云云，經查：
（一）被告丁○○對其於該時日是否確有於便當店工作，且是否騎乘機車等情，先後
      供述相互矛盾，足見被告丁○○業已顯露心虛之情，而不無可疑；又被告丁○○其後業已自承其於上開時日，確實在乙○○經營之便當店工作，且其經常向
      乙○○借用上開機車等情，而核與證人即被告丁○○之友人張瓊月於另案（八
      十七年度訴字第二○七七號）中證稱，上開時日丁○○確於便當店代送便當，
      並經常向便當店老闆借用機車等語相符，且有證人即聘僱被告丁○○之便當店
      老闆娘乙○○證述稽詳，應認屬實，是被告前揭辯稱其該時並無工作，且不騎
      乘機車云云，顯係試圖矯飾之詞，不足採信。
（二）又被告辯稱其該日並無上開強制犯行云云，然經警循上開遺留現場之機車車號
      ，甫查知該車係車主乙○○於當日借予丁○○使用，此有證人乙○○證稱，上
      開機車確於該日下午八時許即借予丁○○等語在卷，復經被害人丙○○於警局
      及偵訊中指認被告丁○○之口卡片無誤，是被告丁○○確於該時日騎乘上開機
      車行經上址，而為上開強制犯行，並遺留該機車於現場等情，應堪認定。從而
      ，被告丁○○於該時日確有騎乘乙○○所借予，並遺留於上址之機車等情，並
      有被害人丙○○指認確為被告丁○○無誤，則雖被害人丙○○僅係指認被告丁○○之口卡片，且於本院調查中又陳稱因時間太久已無法當場指認被告丁○○
      等語，然按人之記憶力本當隨時間減退，是被害人丙○○於相隔二年之時間後
      已無法確實當場指認被告丁○○乃屬常情，故當仍應無礙於被害人丙○○於記
      憶力較鮮明，且較接近犯罪時點所為指述之正確性，從而被告丁○○辯稱被害
      人業已無法指認，且單純指認口卡片並不正確云云，應無足採信。本件事證已
      臻明確，被告上開犯行，應堪認定。
二、核被告丁○○所為，係犯刑法第三百零四條第一項之強制罪。其先後以上開強暴
    之方式，妨害被害人丙○○騎乘機車離去並交付機車鑰匙之行為，係基於同一強
    制犯意下之接續行為，僅侵害一個法益，應僅論以一罪。公訴人認被告係騎乘借
    用之上開機車並攜帶上開水果刀逃逸等情，惟查本案係為警循上開丁○○遺留現
    場之機車，甫查知該車係車主乙○○於當日借予丁○○使用，而獲悉上情，已見
    前述，且有被害人丙○○陳稱在卷，是公訴人於事實欄內為丁○○騎乘機車離去
    之敘明，應顯係誤認，附此敘明。爰審酌被告有贓物罪、竊盜罪等前科，素行不
    良，其以水果刀抵住被害人之卑劣犯罪手段，造成被害人因恐懼，而可能萌生之
    不良影響，以及其犯罪後態度惡劣，強加矯飾犯行等一切情狀，量處如主文所示
    之刑，並諭知易科罰金之折算標準。至被告丁○○用以強制被害人丙○○之水果
    刀一把，因未扣案，復查無證據證明係屬被告丁○○所有，亦非屬必須沒收之物
    ，爰不宣告沒收，併此敘明。
據上論斷，應依刑事訴訟法第二百九十九條第一項前段，刑法第三百零四條第一項、
第四十一條，罰金罰鍰提高標準條例第一條前段，第二條，判決如主文。
中      華      民      國    八十八    年      十      月    二十八    日
                              台灣台中地方法院刑事第六庭
                                  審判長法  官  蔡 秉 宸
    法  官  張 靜 琪
                                        法  官  許 惠 瑜
右正本證明與原本無異。
如不服本判決，應於判決送達後十日內向本院提出上訴狀，上訴於臺灣高等法院臺中
分院( 須附繕本 )。
                                        書記官
中    華    民    國      八十八      年       十一      月     一    日


司法院資訊處製作；財團法人民間司法改革基金會備份。
